【裁判字號】    96,訴緝,189
【裁判日期】    970124
【裁判案由】    槍砲彈藥刀械管制等
【裁判全文】
臺灣板橋地方法院刑事判決             96年度訴緝字第189號
公  訴  人  臺灣板橋地方法院檢察署檢察官
被      告  甲○○
                    （另案於臺灣臺北監獄臺北分監執行中）
指定辯護人  戴銀生律師
上列被告因違反槍砲彈藥刀械管制條例等案件，經檢察官提起公
訴（95年度偵字第21643 號），本院判決如下：
    主  文
甲○○竊盜，累犯，處有期徒刑肆月，減為有期徒刑貳月；又未
經許可，持有手槍，累犯，處有期徒刑伍年肆月，併科罰金新臺
幣伍萬元，罰金部分如易服勞役，以新臺幣壹仟元折算壹日，扣
案之制式半自動手槍壹支（槍枝管制編號：000000000
0號）沒收。應執行有期徒刑伍年伍月，併科罰金新臺幣伍萬元
，罰金部分如易服勞役，以新臺幣壹仟元折算壹日，扣案之制式
半自動手槍壹支（槍枝管制編號：0000000000號）沒
收。
被訴重傷害部分公訴不受理。
    事  實
一、甲○○於民國94年間，因施用毒品案件，經本院以94年度簡
    字第1401號判決判處有期徒刑6 月確定，於95年4 月17日縮
    刑期滿執行完畢（於本案構成累犯）。其友人乙○○因與陳
    恩得有債務糾紛，相約於95年6 月1 日凌晨4 時許，在臺北
    縣中和市○○路加油站前進行協商，陳恩得乃邀集鄭銘正、
    真實姓名年籍不詳綽號「阿寶」之成年男子、另一名真實年
    籍姓名不詳之成年男子共4 人，一同坐車至上開加油站前與
    乙○○會合，而甲○○、吳境泓、蔡文龍、真實姓名年籍不
    詳綽號「忠義」之成年男子隨後亦前往上開現場。嗣蔡文龍
    先行離開現場，陳恩得與乙○○談判未果發生口角，「阿寶
    」等人即持木棒毆打乙○○左小腿，鄭銘正則持德國HK廠製
    USP 型9mm 制式半自動手槍（槍枝管制編號：0000000000號
    ）及口徑9 厘米之制式子彈8 顆（鄭銘正持有制式手槍及制
    式子彈之犯行，業經本院以95年度訴字第2506號刑事判決判
    處有期徒刑5 年10月，併科罰金新臺幣15萬元確定）朝地面
    射擊，以嚇阻甲○○、吳境泓等人上前搭救乙○○，陳恩得
    、「阿寶」及上述不詳男子見狀即先行駕車離開現場，甲○
    ○於現場附近之菜園拾起鐮刀1把，朝鄭銘正揮砍，二人進
    而發生扭打，其等拉扯時，鄭銘正續而持上開手槍擊發數槍
    ，吳境泓則返回甲○○位於臺北縣中和市○○路123 號住處
    拿取西瓜刀，旋即返回現場，並持該西瓜刀趨前朝鄭銘正揮
    砍，其後因鄭銘正所執槍枝內之子彈已射擊用罄，甲○○、
    吳境泓即均罷手，乙○○因見甲○○受傷，持甲○○原執之
    鐮刀朝鄭銘正揮砍，遭鄭銘正以手接住刀刃，乙○○改以頭
    部撞擊鄭銘正之頭部1 下，鄭銘正因之受有右手肘撕離性肌
    皮瓣、橈側伸腕長短肌斷裂、右外側前臂表皮神經斷裂、伸
    指肌受傷及左肩膀撕裂傷之傷害而倒地，上開制式手槍亦因
    此掉落在地。甲○○明知上開可發射制式子彈具有殺傷力之
    制式手槍係槍砲彈藥刀械管制條例所列管之槍枝，非經中央
    主管機關許可，不得無故持有，竟意圖為自己不法之所有及
    基於未經許可持有制式手槍之犯意，徒手竊取鄭銘正所有之
    上開手槍得手。適蔡文龍騎機車返回現場，將甲○○載返至
    其臺北縣中和市○○路123 號住處，甲○○即將上開手槍藏
    放於上開住處外之榕樹下，而未經許可持有之。其後，甲○
    ○旋由蔡文龍載送前往永和耕莘醫院永和分院急救，並經轉
    往臺大醫院救治。甲○○於出院後，於同年6 月間某日，將
    上開制式手槍轉交與丙○○（另案通緝），而藏放於丙○○
    位於臺北市○○○路○ 段113 之1 號5 樓住處，以規避警方
    查緝。嗣經警循線追查，已發覺甲○○持有上開手槍之犯罪
    事實，遂於95年7 月14日將甲○○拘提到案，經警員予以勸
    導，甲○○始於95年7 月15日凌晨零時30分許，自丙○○處
    取回上開手槍並報繳警方。
二、案經臺北縣政府警察局中和分局報請臺灣板橋地方法院檢察
    署檢察官偵查起訴。
    理  由
壹、證據能力部分
    本判決後開所引用之被告甲○○以外之人於審判外之陳述，
    核屬傳聞證據，惟公訴人、被告及辯護人就前揭審判外陳述
    之證據能力，迄至言詞辯論終結前均未聲明異議。本院審酌
    該等證據資料製作時之情況，並無違法不當及證明力明顯過
    低之瑕疵，亦認為以之作為證據應屬適當，依刑事訴訟法第
    159 條之5 規定，認該等證據資料均有證據能力，先予敘明
    。
貳、有罪部分
一、訊據被告固坦承其曾於上開時地，將鄭銘正原執有之前開手
    槍取走，藏放於其臺北縣中和市○○路123 號住處外榕樹下
    。嗣於同年6 月間某日，將該手槍轉交與丙○○，並藏放於
    丙○○臺北市○○○路○ 段113 之1 號5 樓住處等事實，惟
    否認有何不法所有之意圖及非法持有該手槍之犯意，辯稱：
    當時伊係擔心有人會將槍撿走犯案，所以伊才將槍拿至伊住
    處外之榕樹下，並請蔡文龍送伊至醫院。伊出院後，發現警
    察前往伊家搜索，伊怕身體無法負荷作警詢筆錄，所以將槍
    寄放在不知情之丙○○處，想等傷勢康復後，即向丙○○取
    回槍枝，並主動向警方投案報繳手槍，並無將槍枝占為己有
    之意等語。
二、經查：
(一)、上開手槍原屬鄭銘正所有，被告於鄭銘正受傷倒地，手槍亦
    掉落地面之際，取走該手槍進而持有該槍枝之事實，業據被
    告於本院審理中坦承不諱，核與證人鄭銘正、吳境泓於本院
    審理時之證詞（見本院96年5 月24日、96年7 月5 日審判筆
    錄）相符，並有上開手槍1 支扣案可稽。又扣案之上開手槍
    經送請內政部警政署刑事警察局以性能檢驗法、比對顯微鏡
    比對法鑑驗結果，認：「送鑑制式手槍壹支（槍枝管制編號
    ：0000000000號），認係德國HK廠製USP 型口徑9mm 制式半
    自動手槍，槍號為「24-5016 」，槍管內具6 條右旋來復線
    ，機械性能良好，可擊發同口徑之制式子彈，認具殺傷力」
    等情，有該局95年8 月9 日刑鑑字第0950106646號槍彈鑑定
    書乙份附卷可佐，被告未經許可持有制式手槍之犯行，至堪
    認定。
(二)、警方循線查獲被告及上開手槍之經過，業經證人即前臺北縣
    政府警察局中和分局分隊長李清雲於本院審理時到庭具結證
    述：因為本件95年6 月1 日案發現場有彈殼，且有人受有槍
    傷，故案發當時警方就知道本案有槍。伊追查該案時，先借
    訊乙○○，乙○○很配合，說可能槍是甲○○拿去。後來鄭
    銘正逃到雲林縣，警方去把他抓回來後，他說槍枝掉在現場
    ，有可能被被告撿走，故伊研判槍枝是在被告處之可能性極
    高。當時被告藏匿中，伊等專案小組警員遇到被告太太去買
    早點，故猜測被告住在附近，其後警方埋伏找到被告。95年
    7 月14日拘提被告到案後，被告不承認槍枝在其手上，經過
    警方勸導及策動，被告才說出槍枝下落。被告說撿到槍之後
    ，藏在其住處對面榕樹下3 天，他出院後就把槍枝交給其同
    監之友人丙○○。95年7 月14日下午，被告帶警方去找丙○
    ○，但是丙○○未住在該處，被告又帶警方去找丙○○妹妹
    開的卡拉ok店，亦未尋獲丙○○。後來被告表示他可以私下
    去找丙○○，之後被告於95年7 月15日凌晨零時30分許，將
    上開手槍帶回偵三隊，被告說是丙○○透過一位計程車司機
    交給他的等情綦詳（見本院96年7 月5 日審判筆錄）。又證
    人乙○○於95年7 月7 日接受警詢時，證稱：據伊所知，扣
    案之槍枝乃被告帶走，因為開槍者被被告砍傷後，其槍枝掉
    落現場，被告撿起槍枝後，由蔡文龍騎機車載離現場，被告
    撿起槍枝後帶回家中，因為伊有在電話中談及此事，但被告
    說電話中不方便講等語（見95年度偵字第21643 號偵查卷第
    31頁）；證人鄭銘正於95年6 月1 日警詢中，亦證陳：當時
    伊倒在地下，上開手槍應該是殺伊的這一些人拿走等語（見
    95年度偵字第5995號偵查卷內鄭銘正95年6 月1 日警詢筆錄
    ），足徵證人李清雲證述警方於詢問乙○○及鄭銘正後，已
    得知上開手槍極可能係由被告持有中乙節，應與事實相符。
(三)、持有槍枝者欲報繳槍枝予警方，並無何時間、地點或人別之
    限制，被告於95年6 月1 日案發當日因槍傷至臺大醫院就醫
    時，即曾接受警方詢問，被告如確無將前開手槍納為己有之
    不法意圖及非法持有該手槍之犯意，於斯時本得向警方供承
    該手槍之地點及報繳手槍，然被告於該次警詢中，卻未曾提
    及其拾取鄭銘正所有之上開槍枝並持有之事實，此有被告95
    年6 月1 日警詢筆錄可參（見95年度偵字第21643 號偵查卷
    第4 頁至第6 頁），足見被告辯稱其係因擔心有人拾獲該槍
    枝犯案，方撿取該槍枝暫時保管，並打算自動向警方投案報
    繳槍枝云云，顯不足採。再者，被告於出院後，非僅未速將
    上開手槍交付警方，反將槍枝轉交丙○○藏放於其他地點，
    被告不法所有之意圖，昭然自明。且由證人李清雲之前揭證
    詞足知，被告於就醫出院後即逃匿，經警方掌握線索，跟監
    埋伏後，始將其拘提到案，其於拘提到案之初，亦不承認槍
    枝乃其持有中，經警方予以勸導及策動，被告始供出槍枝之
    藏放處，並設法聯絡丙○○，繳回上開手槍予警方，益徵被
    告辯稱其僅係暫時代為保管槍枝，欲等槍傷痊癒後，即向警
    方報繳手槍云云，乃事後卸責之詞，委無可採。
(四)、辯護意旨另辯稱被告乃基於正當防衛之意思拾起上開手槍等
    語。然被告乃於鄭銘正子彈用罄，並已受傷倒地，被告亦已
    罷手未再與鄭銘正拉扯揮砍之後，方乘機拾起掉落地面之上
    開手槍等情，業據被告自承在卷，且與證人鄭銘正、吳境泓
    於本院審理時之證詞相合，足見被告拾取槍枝時，鄭銘正並
    無對其有何現在不法侵害之情事，辯護人前開所辯，自屬無
    據。況被告自95年6 月1 日凌晨撿拾槍枝後，至95年7 月15
    日凌晨經警方勸導繳回槍枝，期間長達約1 個半月，被告均
    無自行或委由他人報繳槍枝之舉，其非基於正當防衛之意思
    持有該手槍，要甚顯然。
(五)、綜前，被告竊取及非法持有上開制式手槍之犯行，事證明確
    ，至堪認定。
三、論罪科刑
(一)、按未經許可持有槍砲、彈藥、刀械等罪，其持有之繼續，為
    行為之繼續，並非狀態之繼續，故一經持有，其犯罪即告成
    立，但其完結，須繼續至持有行為終了時為止，其間法律縱
    有變更，因其行為繼續實施至新法施行以後，即應適用新法
    ，尚無行為後法律變更之可言，不生新舊法比較適用之問題
    （最高法院88年度臺上字第2968號、95年度臺上字第2250號
    判決意旨參照）。本件被告最初持有上開制式手槍之時間雖
    係在刑法於95年7 月1 日修正公布施行前，然其持有行為繼
    續至95年7 月15日始終了，已係刑法修正公布施行後，應直
    接適用新法之規定。
(二)、次按被告於95年6 月1 日竊取上開手槍後，刑法業於94年2
    月2 日修正公布，並自95年7 月1 日起施行。修正後刑法第
    2 條第1 項：「行為後法律有變更者，適用行為時之法律。
    但行為後之法律有利於行為人者，適用最有利於行為人之法
    律。」之規定，係規範行為後法律變更所生新舊法律比較適
    用之準據法，於新法施行後，應適用新法第2 條第1 項之規
    定，為「從舊從輕」之比較。查刑法第320 條之規定於被告
    竊取上開手槍後雖無變更，惟修正後刑法第33條第5 款所定
    罰金刑最低數額，較之修正前提高，自以修正前刑法第33條
    第5 款規定有利於被告，是就被告該部分犯行，應依上開刑
    法第2 條第1 項前段規定，適用修正前之刑法規定。另修正
    後刑法第51條第5 款之規定，將有期徒刑定應執行刑之上限
    ，由不得逾20年提高為不得逾30年，經比較結果，修正後刑
    法並非較有利於行為人，依刑法第2 條第1 項前段之規定，
    本件仍應依修正前刑法第51條第5 款之規定，定其應執行之
    刑。
(三)、核被告所為，係犯刑法第320 條第1 項之竊盜罪及槍砲彈藥
    刀械管制條例第7 條第4 項之未經許可持有手槍罪。被告所
    犯二罪，犯意個別，行為分殊，應予分論併罰。公訴意旨認
    被告所犯未經許持有制式手槍罪乃於刑法修正施行前所為，
    且與其所犯竊盜罪有方法結果之牽連關係，應依修正前刑法
    牽連犯之規定從一重之未經許可持有手槍罪論處，容屬誤會
    。被告有如事實欄所示之犯罪科刑執行情形，有臺灣高等法
    院被告全國前案紀錄表可佐，其於有期徒刑執行完畢後5 年
    內，故意再犯本件有期徒刑以上之二罪，為累犯，均應依刑
    法第47條第1 項之規定加重其刑。
(四)、復按犯本條例之罪自首，並報繳其持有之全部槍砲、彈藥、
    刀械者，減輕或免除其刑；其已移轉持有而據實供述全部槍
    砲、彈藥、刀械之來源或去向，因而查獲者，亦同，槍砲彈
    藥刀械管制條例第18條第1 項定有明文。又刑法第62條所定
    自首減刑係以對於未發覺之犯罪，在有偵查犯罪職權之公務
    員知悉犯罪事實及犯人之前，向職司犯罪偵查之公務員坦承
    犯行，並接受法院之裁判而言。苟職司犯罪偵查之公務員已
    知悉犯罪事實及犯罪嫌疑人後，犯罪嫌疑人始向之坦承犯行
    者，為自白，而非自首；所謂發覺，不以有偵查犯罪之機關
    或人員確知其人犯罪無誤為必要，僅須有確切之根據得為合
    理之可疑者，亦屬發覺。辯護意旨雖稱被告乃主動報繳上開
    手槍，符合槍砲彈藥刀械管制條例之減刑規定等語。然本案
    有偵查權限之警察機關於偵辦鄭銘正槍擊乙案時，經詢問鄭
    銘正及乙○○後，已合理懷疑上開槍枝乃由被告持有，業如
    前述，被告係於有偵查犯罪權限之人員已發覺其犯罪後，始
    供述持有上開槍枝，與自首及前述槍砲彈藥刀械管制條例第
    18條第1 項規定之要件不合，自無從據以減輕或免除其刑。
(五)、爰審酌被告犯後飾詞圖卸，不知悔改，然其持有手槍之時間
    尚非甚長，且未持槍另為不法犯行，兼衡其犯罪之動機、目
    的、手段、所生危害程度等一切情狀，分別量處如主文所示
    之刑，並就罰金刑部分諭知易服勞役之折算標準。再被告所
    犯竊盜罪之犯罪時間係在96年4 月24日前，合於中華民國九
    十六年罪犯減刑條例所定減刑條件，爰依該條例第2 條第1
    項第3 款之規定，減其宣告刑2 分之1 ，並與不得減刑之槍
    砲彈藥刀械管制條例第7 條第4 項之罪（被告所犯槍砲彈藥
    刀械管制條例第7 條第4 項之罪部分，所宣告之刑已逾有期
    徒刑1 年6 月，依上開減刑條例第3 條第1 項第4 款之規定
    ，不得減刑），就有期徒刑部分，依修正前刑法第51條第5
    款之規定，定其應執行之刑。
(六)、扣案之制式手槍1支（槍枝管制編號：0000000000號），係
    違禁物，應依刑法第38條第1項第1款之規定諭知沒收。
參、公訴不受理部分
一、公訴意旨另以：乙○○（被訴重傷害部分，業經本院以95年
    度訴字第3569號判決公訴不受理確定）因與案外人陳恩得有
    債務糾紛，乃於95年6 月1 日，與被告甲○○、吳境泓（被
    訴重傷害部分，業經本院以95年度訴字第3569號判決公訴不
    受理確定）、蔡文龍及「忠義」，一同前往臺北縣中和巿橋
    和路加油站與陳恩得談判；陳恩得亦邀集攜帶具有殺傷力制
    式手槍之鄭銘正、「阿寶」及另名身份不詳之男子到場助勢
    。雙方到場後，陳恩得與乙○○一言不和，旋與「阿寶」持
    木棍及球棒毆打乙○○（所涉傷害罪嫌部分，未據告訴），
    鄭銘正（所涉恐嚇罪及傷害罪，經臺灣高等法院以96年度上
    訴字第3602號判處應執行有期徒刑2 年）為嚇阻被告等人上
    前為乙○○解圍，乃持槍朝地面擊發一槍恐嚇被告等人（上
    開流彈嗣因反彈而擊中乙○○腿部，就此所涉過失傷害罪嫌
    部分，未據告訴）。蔡文龍及「忠義」二人聽聞槍聲，乃旋
    即逃離現場，吳境泓轉身返回被告住處拿取西瓜刀，被告則
    自現場撿拾鐮刀一把，雖預見執持刀械朝他人猛砍，將可能
    使他人身體受有重傷害，詎仍不違反其本意，而執持上開鐮
    刀追砍鄭銘正。而鄭銘正亦基於殺人之不確定故意，朝被告
    開槍，致被告右手肘關節、右大腿及臀部均受有之槍傷，嗣
    吳境泓並執持西瓜刀趕回現場，並與被告基於使人受重傷之
    犯意聯絡，共同追砍鄭銘正，被告始倖免於難而不遂。被告
    及吳境泓經一陣追砍後，見鄭銘正子彈已經用罄，乃因而罷
    手，而在旁之乙○○見狀，乃上前取走被告原所執持之鐮刀
    ，另與被告及吳境泓基於使人受重傷之犯意聯絡，砍殺鄭銘
    正數刀，致鄭銘正受有右肘撕離性肌皮瓣、橈側伸腕長短肌
    斷裂、右外側前臂表皮神經斷裂、伸指肌受傷及左肩膀撕裂
    傷之傷害，幸經及時轉送醫院急救始倖免於難而不遂，因認
    被告另涉犯刑法第278 條第3 項、第1 項之重傷害未遂罪嫌
    等語。
二、按告訴或請求乃論之罪，未經告訴者，應諭知不受理之判決
    ，刑事訴訟法第303 條第3 款定有明文。
三、本件檢察官認被告涉犯刑法重傷害未遂罪嫌，係以被告於警
    詢、偵查中之供述、證人乙○○於警詢時之供述、證人鄭銘
    正於警詢及偵查中之證述、證人蔡文龍於警詢時之證述、臺
    北縣政府警察局中和分局偵查報告、國立臺灣大學醫學院附
    設醫院函案發現場採證照片、西瓜刀1 把及照片等資為其論
    據。
四、訊據被告固坦承曾於前述時地與陳恩得、鄭銘正等人談判債
    務糾紛，雙方一言不合，因鄭銘正持槍射擊，被告乃於現場
    附近之菜園撿拾鐮刀，吳境泓則返回被告住處拿取西瓜刀，
    並與被告分持西瓜刀及鐮刀朝鄭銘正揮砍，嗣見鄭銘正子彈
    用罄即罷手，乙○○再持被告原執之鐮刀朝鄭銘正揮砍，終
    導致鄭銘正手臂及肩膀多處受傷等情不諱，惟堅決否認有何
    重傷害未遂犯行，辯稱：伊並無重傷害之故意。當時對方拿
    槍押著乙○○，伊跟鄭銘正說有話好好講，把槍收起來，結
    果鄭銘正就拿槍朝地面開槍，子彈擦過伊的腳，伊倒下去，
    剛好旁邊是菜園，有一支鐮刀，伊拿起來揮鄭銘正的手，但
    鄭銘正仍舊朝伊開槍，伊就一直往後退，鄭銘正第五槍打到
    伊的腳。鄭銘正打到後來沒有子彈，乙○○看到伊整隻腳都
    紅了，就過來搶伊的刀，伊說鄭銘正沒有子彈，不要殺他等
    語。
五、經查：
(一)、被告之友人乙○○因與陳恩得有債務糾紛，相約於95年6 月
    1 日凌晨4 時許，在臺北縣中和市○○路加油站前進行協商
    ，陳恩得乃邀集鄭銘正、「阿寶」、另一名真實年籍姓名不
    詳之成年男子共4 人，一同坐車至上開加油站前與乙○○會
    合，而被告、吳境泓、蔡文龍、「忠義」隨後亦前往上開現
    場。嗣陳恩得與乙○○談判未果發生口角，「阿寶」等人即
    持木棒毆打乙○○左小腿，鄭銘正則持上開制式半自動手槍
  ?朝地面射擊，以嚇阻被告、吳境泓等人上前搭救乙○○，陳
    恩得、「阿寶」及上述不詳男子見狀即先行駕車離開現場，
    被告於現場附近之菜園拾起鐮刀1 把，朝鄭銘正揮砍，二人
    進而發生扭打，其等拉扯時，鄭銘正續而持上開手槍擊發數
    槍，吳境泓則返回被告位於臺北縣中和市○○路123 號住處
    拿取西瓜刀，旋即返回現場，並持該西瓜刀趨前朝鄭銘正揮
    砍，其後因鄭銘正所執槍枝內之子彈已射擊用罄，甲○○、
    吳境泓即均罷手，乙○○因見被告受傷，持被告原執之鐮刀
    朝鄭銘正揮砍，遭鄭銘正以手接住刀刃，乙○○改以頭部撞
    擊鄭銘正之頭部1 下，鄭銘正因之受有右手肘撕離性肌皮瓣
    、橈側伸腕長短肌斷裂、右外側前臂表皮神經斷裂、伸指肌
    受傷及左肩膀撕裂傷等傷害，惟未毀損其上肢之機能，被告
    則由蔡文龍載離現場等事實，業據證人乙○○於警詢時及本
    院審理中證述綦詳（見95年度偵字第21642 號偵查卷第29頁
    至第31頁、本院96年12月27日審判筆錄），核與證人吳境泓
    於本院審理時證陳之情節大致相符（見本院96年7 月5 日審
    判筆錄），並有國立臺灣大學醫學院附設醫院95年6 月26日
    校附醫秘字第0950207028號函一件在卷可查（見95年度偵字
    第21643 號偵查卷第57頁）。又證人鄭銘正於本院審理時證
    稱：伊有攜帶制式手槍到場，嗣與被告發生拉扯扭打，其間
    曾不慎擊發數槍，且伊亦遭甲○○持刀砍傷手臂等語明確（
    見本院96年5 月24日審判筆錄），證人蔡文龍於本院95年度
    訴字第2506號案件審理時亦證以：伊當時先離開現場，在巷
    子裡有聽到槍聲，一開始是接著的二槍，過一分鐘不到，就
    有連續槍響多聲，伊等到沒有聲音，大約5 、6 分鐘後，才
    回到現場，並先將被告載回家中，再載至醫院急救等節（見
    本院96年度訴緝字第189 號卷第66頁、第67頁）。再參諸被
    告於案發後即95年6 月1 日上午4 時57分許，曾至國立臺灣
    大學醫學院附設醫院就醫治療，經診斷其受有右手肘關節、
    右大腿及臀部槍傷，並於當日接受傷口深查、清創、肌肉及
    神經修補手術，有該院前開函文在卷可考。復有鄭銘正持以
    射擊之上開槍枝扣案可佐，該槍枝經送鑑定結果，確具有殺
    傷力，亦如前述。足徵被告辯稱：因鄭銘正持槍射擊，伊始
    持刀朝鄭銘正揮砍乙節，並非無據。
(二)、至證人鄭銘正雖證稱：伊是被陳恩得及「阿寶」駕車載到現
    場，伊原本在車上睡覺，抵達後，「阿寶」叫伊起來，告訴
    伊渠要下車，伊還在車上，渠等下車時好像有在吵架，但伊
    不知道發生什麼事情，伊後來有下車要去便利商店買東西，
    沒多久被告等人就拿刀圍過來云云。惟鄭銘正並非債主，亦
    與乙○○、陳恩得間之債務糾紛無關，衡情，倘鄭銘正僅在
    旁觀看或路過該處，被告與吳境泓等人自無持刀趨前挑釁之
    必要，是證人鄭銘正所述上情，不無避重就輕之嫌，實難逕
    信屬實，自以證人乙○○、吳境泓等人所述其等因遭「阿寶
    」、鄭銘正毆打及持槍射擊後，始持刀朝鄭銘正揮砍等情節
    ，堪值採信。
(三)、再按使人重傷未遂與普通傷害之區別，應以加害時有無致人
    重傷之故意為斷。至於被害人受傷之部位以及加害人所用之
    兇器，有時雖可藉為認定有無重傷故意之心證，究不能據為
    絕對之標準（最高法院55年台上字第1703號判例意旨可資參
    照）。故於個人中有關重傷害犯意之有無，應斟酌事發經過
    之相關事證，包括被害人受傷部位、所用兇器、行為當時之
    具體情況等一切情狀以為斷。
(四)、本件被告與鄭銘正在本案案發前素不相識，更無仇怨嫌隙，
    其等僅因乙○○與陳恩得間之債務糾紛，偶然到場談判，此
    據證人乙○○、鄭銘正於本院審理時證述無訛，自難認被告
    有何萌生置鄭銘正於重傷之動機，亦無證據足資證明被告與
    乙○○、吳境泓等人曾相互謀議如何毆擊陳恩得或其他到場
    助勢之人受重傷害之情事。再者，被告與吳境泓因見鄭銘正
    持槍射擊，始分持鐮刀、西瓜刀朝鄭銘正揮砍，並非出於尋
    仇、報復之意；且迨鄭銘正所持槍枝內子彈擊發用罄後，被
    告與吳境泓即均罷手未再攻擊，此參諸本件為警起獲鄭銘正
    持以射擊之前開制式手槍時，並無併予查扣任何適用子彈乙
    節，亦可佐認。而乙○○嗣持鐮刀朝鄭銘正揮砍時，因遭鄭
    銘正以手接住刀刃，乙○○再以其頭部撞擊鄭銘正頭部一下
    後，乙○○、被告即均離開現場，若被告、吳境泓、乙○○
    等人確有致鄭銘正重傷之故意，則在鄭銘正用罄子彈而無強
    大反擊能力時，大可再持刀械予以追擊，以遂行其等重傷害
    之犯罪意圖，然被告僅竊取鄭銘正掉落地面之上開手槍，並
    旋由蔡文龍載離現場，益徵被告並無使鄭銘正重傷害之故意
    ，而僅有傷害之故意甚明。
(五)、綜上所述，被告辯稱其並無致使鄭銘正受重傷害之故意，應
    堪採信，被告持刀揮砍鄭銘正成傷之行為，應係基於普通傷
    害之犯意而實施，自不能以刑法第278 條第3 項、第1 項之
    重傷害未遂罪相繩。
六、末查刑法第277 條第1 項之普通傷害罪，依同法第287 條前
    段之規定，須告訴乃論。遍觀卷內被害人鄭銘正警詢、偵查
    中之筆錄，均未見其曾對被告提出傷害罪告訴之記載，鄭銘
    正復於本院審理中，陳明其本案並未對被告提起告訴（見本
    院96年5 月24日審判筆錄）無訛，是依前揭說明，本院自應
    就此部分諭知不受理之判決。
據上論斷，應依刑事訴訟法第299 條第1 項前段、第303 條第3
款、槍砲彈藥刀械管制條例第7 條第4 項，刑法第2 條第1 項、
第11條前段、第320 條第1 項、第47條第1 項、第42條第3 項、
第38條第1 項第1 款、修正前刑法第51條第5 款，刑法施行法第
1 條之1 第1 項、第2 項前段、中華民國九十六年罪犯減刑條例
第2 條第1 項第3 款、第7 條、第11條，判決如主文。
本案經檢察官林俊峰到庭執行職務。
中    華    民    國    97    年    1     月    24    日
                  刑事第七庭  審判長法  官  胡堅勤
                                    法?官  李君豪
                                    法?官  吳佳穎
以上正本證明與原本無異
如不服本判決應於送達後10日內向本院提出上訴狀
                                    書記官  陳香君
中    華    民    國    97    年    1     月    24    日
附錄本案論罪科刑法條全文：
刑法第320 條：
中華民國刑法第320條（普通竊盜罪、竊佔罪）
意圖為自己或第三人不法之所有，而竊取他人之動產者，為竊盜
罪，處 5 年以下有期徒刑、拘役或5 百元以下罰金。
意圖為自己或第三人不法之利益，而竊佔他人之不動產者，依前
項之規定處斷。
前二項之未遂犯罰之。
槍砲彈藥刀械管制條例第7條
未經許可，製造、販賣或運輸火砲、肩射武器、機關槍、衝鋒槍
、卡柄槍、自動步槍、普通步槍、馬槍、手槍或各類砲彈、炸彈
、爆裂物者，處死刑、無期徒刑或7 年以上有期徒刑；處徒刑者
，併科新臺幣3 千萬元以下罰金。
未經許可，轉讓、出租或出借前項所列槍砲、彈藥者，處無期徒
刑或5 年以上有期徒刑，併科新臺幣1 千萬元以下罰金。
意圖供自己或他人犯罪之用，而犯前二項之罪者，處死刑或無期
徒刑；處徒刑者，併科新臺幣5 千萬元以下罰金。
未經許可，持有、寄藏或意圖販賣而陳列第1 項所列槍砲、彈藥
者，處5 年以上有期徒刑，併科新臺幣1 千萬元以下罰金。
第1 項至第3 項之未遂犯罰之。


司法院資訊處製作；財團法人民間司法改革基金會備份。
